臺灣高等法院民事裁定　　　　　　　　　100年度抗字第374號
抗　告　人　王姚金說
相　對　人　汪婷梅
上列當事人間聲請假扣押事件，抗告人對於中華民國99年12月21
日臺灣臺北地方法院99年度全字第1110號裁定提起抗告，本院裁
定如下：
    主  文
原裁定廢棄。
相對人於原法院之聲請駁回。
聲請及抗告訴訟費用由相對人負擔。
    理  由
一、相對人於原法院聲請意旨以：兩造於民國98年10月5日就抗
    告人所有坐落臺北市○○路○段12巷17弄25號4樓之房地（下
    稱系爭房地）簽訂不動產買賣契約書，買賣價金新臺幣（下
    同）1,460萬元。而因系爭房地已遭第三人元邦紗布有限公
    司（下稱元邦公司）聲請拍賣抵押物，兩造再於98年12月21
    日簽訂協議書（下稱系爭協議），約定倘抗告人與元邦公司
    之抵押權爭議無法解決，伊得以高於1,430萬元之金額參與
    投標，抗告人應於投標日前3日給付伊20萬元供履約之擔保
    ，拍定價額如逾1,430萬元，抗告人應給付伊差額之半數，
    並返還定金10萬元。嗣系爭房地由第三人以1,828萬8,889元
    拍定，抗告人迄未給付價差半數即199萬4,445元。屢經催討
    ，抗告人均表明拒絕清償。抗告人無法清償龐大之欠款，致
    系爭房地遭債權人聲請拍賣，顯有財產日益減少、無法清償
    債務之情事。另抗告人尚欠臺北市稅捐稽徵處土地增值稅、
    地價稅及房屋稅合計55萬4,572元，及積欠臺北市國稅局松
    山分局稅款1萬2,559元，抗告人未積極清償相關欠稅，放任
    債務不斷增加，致債權人需以強制執行之手段，始能獲得清
    償，有日後難以執行之虞。且系爭房地經拍定後抗告人恐遷
    移，日後不易確認其住居所。為免日後有不能強制執行或甚
    難執行之虞，伊願供擔保以代釋明，請准就抗告人之財產於
    199萬4,445萬元之範圍內為假扣押。
二、原法院經審酌後，以相對人就其主張及請求之原因，除已提
    出系爭協議等文件為證，復陳明願供擔保，爰裁定相對人以
    67萬元為抗告人供擔保後，得對抗告人之財產在199萬4,445
    萬元之範圍內為假扣押。
三、抗告意旨略以：(一)伊因為子作保，系爭房地之所有權狀遭人
    騙取無法取回，而求助於相對人，詎相對人乘伊急迫，令伊
    簽具系爭協議。茲系爭房地業經拍定，伊已返還相對人10萬
    元定金，兩造間無債權債務關係存在。(二)伊居住國內數十年
    ，並無搬移或隱匿財產之情事等語。
四、按債權人就金錢請求或得易為金錢請求之請求，欲保全強制
    執行者，得聲請假扣押；假扣押非有日後不能強制執行或甚
    難執行之虞者，不得為之；請求及假扣押之原因應釋明之；
    前項釋明如有不足，而債權人陳明願供擔保或法院認為適當
    者，法院得定相當之擔保，命供擔保後為假扣押，民事訴訟
    法第522條第1項、第523條第1項、第526條第1項、第2項分
    別定有明文。又釋明事實上之主張者，得用可使法院信其主
    張為真實之一切證據。但依證據之性質不能即時調查者，不
    在此限，民事訴訟法第284條亦定有明文。是假扣押制度係
    為保全強制執行而設，故凡假扣押之聲請，必須有將來不能
    執行或執行困難之虞，始得為之。所謂不能強制執行，如債
    務人浪費財產，增加負擔，或就其財產為不利益之處分，將
    成為無資力之情形等是；所謂恐難執行，如債務人將移住遠
    方或逃匿是也（最高法院19年抗字第232號判例意旨參照）
    。又92年2月7日修正前之民事訴訟法第526條第1項、第2項
    原規定：「請求及假扣押之原因，應釋明之。債權人雖未為
    前項釋明，如就債務人所應受之損害已供法院所定之擔保者
    ，得命為假扣押」，故債權人完全未釋明假扣押之原因，而
    就債務人所應受之損害已供法院所定之擔保者，依當時法律
    及最高法院27年抗字第521號、61年臺抗589號判例意旨，固
    仍得命准為假扣押，然修正後之民事訴訟法第526條第2項既
    規定：「前項釋明如有不足，而債權人陳明願供擔保或法院
    認為適當者，法院得定相當之擔保，命供擔保後為假扣押」
    ，其修正理由為：「依原第2項規定，債權人得供擔保以代
    釋明，惟債權人聲請假扣押，應使法院信其請求及假扣押之
    原因大致為正當，故仍應盡其釋明責任。然其釋明如有不足
    ，為補強計，於債權人陳明就債務人可能遭受之損害願供擔
    保並足以補釋明之不足，或於法院認以供擔保可補釋明之不
    足並為適當時，法院均可斟酌情形定相當之擔保，命債權人
    供擔保後為假扣押，爰修正第2項」，可知債權人應先就假
    扣押之原因，盡其釋明之責，必待釋明仍有不足者，始得以
    供擔保補釋明之欠缺，倘債權人未為任何釋明，縱其陳明願
    供擔保，仍不得認該擔保已補釋明之完全欠缺，其假扣押之
    聲請自不應准許（最高法院94年度臺抗字第1182號裁定意旨
    可參）。
五、經查：
  (一)相對人就其所主張之金錢請求，業於原法院提出不動產買賣
    契約書、元邦公司拍賣抵押物聲請狀、系爭協議、存證信函
    、臺灣臺北地方法院強制執行投標保證金封存袋及民事執行
    處99年11月26日北院木98司執丁字第93410號函為證（原法
    院卷第5-18頁），堪認兩造間確因系爭房地買賣產生糾紛，
    相對人就假扣押請求之原因，所為釋明足使法院產生大概之
    心證。至抗告人所稱其已將定金10萬元返還相對人，兩造間
    無債權債務關係乙節，乃實體之爭執，為本案待解決之爭議
    ，非本件假扣押程序所得審究。
  (二)關於假扣押之原因，即有何日後不能強制執行或甚難執行之
    虞，相對人於原法院僅敘明系爭房地業經法院拍定，抗告人
    恐遷移，且其財產日益減少，另積欠稅捐機關稅款，伊願供
    擔保以代釋明云云（原法院卷第4頁）。惟查，系爭房地係
    以1,828萬8,889元拍定，依原法院民事執行處99年11月26日
    北院木98司執丁字第93410號函所檢附之分配表所載，經清
    償包括相對人本件所主張之債權（應俟相對人取得執行名義
    ）及其他稅賦後，抗告人尚可取回619萬4,344元（原法院卷
    第13-18頁），已難認相對人有何日後不能強制執行或甚難
    執行之虞；此外，就抗告人有何浪費財產、增加負擔、或就
    其財產為不利益之處分，將達於無資力之狀態、或移住遠地
    、逃匿無蹤或隱匿財產等情形，相對人復未提出即時能調查
    之證據以為釋明，依上開說明，應認相對人對於假扣押之原
    因未盡其釋明之責，縱陳明願供擔保，仍不得認該擔保已補
    釋明之完全欠缺，其假扣押之聲請自不應准許。原裁定予以
    准許，自有未洽。抗告意旨指摘原裁定不當，求予廢棄，為
    有理由。應由本院將原裁定予以廢棄，並駁回相對人於原法
    院之聲請。
六、據上論結，本件抗告為有理由，爰裁定如主文。
中    華    民    國   100    年    3     月    25    日
                    民事第十四庭
                        審判長法  官  林金村
                              法  官  陳秀貞
                              法  官  王麗莉
正本係照原本作成。
本裁定除以適用法規顯有錯誤為理由外，不得再抗告。如提起再
抗告，應於收受後10日內委任律師為代理人向本院提出再抗告狀
。並繳納再抗告費新台幣１千元。
中    華    民    國   100    年    3     月    25    日
                              書記官  余姿慧